【裁判字號】    92,訴,2051
【裁判日期】    920829
【裁判案由】    毒品危害防制條例
【裁判全文】
臺灣高雄地方法院刑事判決                        九十二年度訴字第二五一號
    公  訴  人  臺灣高雄地方法院檢察署檢察官
    被      告  甲○○
右列被告因毒品危害防制條例案件，經檢察官提起公訴（九十二年度偵字第三六四七
號），本院判決如左：
    主  文
甲○○施用第壹級毒品，處有期徒刑捌月。扣案海洛因參包（驗前毛重合計參點伍公
克，驗後淨重合計貳點玖肆公克，包裝重合計零點柒陸公克）均沒收銷燬之，另扣案
之注射針筒壹支、香菸壹支、吸管壹支、分裝袋貳只均沒收。
    事  實
一、甲○○於民國八十九年間因施用毒品案件，經台灣高雄地方法院以八十九年度毒
    聲字第四五二六號裁定送觀察勒戒後，認有繼續施用毒品之傾向，再以八十九年
    度毒聲字第五三六八號裁定施以強制戒治，經強制戒治期滿，由台灣高雄地方法
    院檢察署於九十年十一月十三日以九十年度戒毒偵字第一一八六號不起訴處分確
    定。詎甲○○仍未能戒除毒癮，仍基於施用第一級毒品海洛因之犯意，於九十二
    年六月四日下午五時三十分許（為警逮捕時）回溯二十四小時內之某時，在高雄
    縣大寮鄉○○街高架橋下，將海洛因混合美娜水以針筒注射人體吸食之方式，施
    用海洛因一次，嗣於九十二年六月四日下午五時三十分許，甲○○乘坐由黃良榮
    所駕駛車牌號碼九Ｗ─九九七九號自小客車，行經高雄縣大寮鄉○○街高架橋下
    時，為警盤查查獲，並扣得海洛因三包（驗前毛重合計三點五公克，驗後淨重合
    計二點九四公克，包裝重零點七六公克）及甲○○所有預備供施用毒品之用之注
    射針筒一支、香煙一支、吸管一支、分裝袋二只。
二、案經高雄縣政府警察局林園分局報告台灣高雄地方法院檢察署檢察官偵查起訴。
    理  由
一、右開事實，業經被告甲○○於本院審理中自白不諱（參見本院九十二年八月十九
    日審判筆錄），且被告於上開九十二年六月四日下午五時三十分許，經警逮捕採
    取尿液，送往高雄縣政府衛生局檢驗，驗出含有嗎啡（因海洛因於人體內會代謝
    成嗎啡）反應，此有高雄縣政府衛生局九十二年六月十九日九二煙檢字第一一三
    五號煙毒尿液檢驗成績書一紙在卷可稽，復有扣案疑似海洛因之毒品三包，經送
    法務部調查局送驗結果，確屬第一級毒品海洛因（驗前毛重合計三點五公克，驗
    後淨重合計二點九四公克，包裝重零點七六公克），此有法務部調查局九十二年
    七月十五日編號000000000號鑑定通知書一紙附卷可稽，此外，並有被
    告甲○○所有預備供施用毒品之注射針筒一支、香煙一支、吸管一支、分裝袋二
    只扣案可佐，被告前開自白與事實相符，堪信為真實，被告施用毒品之犯行，堪
    以認定。又被告甲○○於八十九年間因施用毒品案件，經台灣高雄地方法院以八
    十九年度毒聲字第四五二六號裁定送觀察勒戒後，認有繼續施用毒品之傾向，再
    以八十九年度毒聲字第五三六八號裁定施以強制戒治，經強制戒治期滿，由台灣
    高雄地方法院檢察署於九十年十一月十三日以九十年度戒毒偵字第一一八六號不
    起訴處分確定等事實，亦有台灣高雄地方法院檢察署刑案資料查註紀錄表及臺灣
    高等法院被告全國前案紀錄表、不起訴處分書各一份在卷可按，被告於強制戒治
    期滿不起訴處分確定後，五年內再犯毒品危害防制條例第十條第一項之罪，本件
    事證明確，被告犯行洵堪認定。
二、查海洛因係毒品危害防制條例第二條第二項第一款所稱之第一級毒品，不得持有
  、施用。次按犯毒品危害防制條例第十條施用第一、二級毒品罪者，依同條例第
    二十條第一項、第二項後段、第二十三條第一項、第二項前段規定，檢察官應先
    將被告送勒戒處所觀察、勒戒，經觀察、勒戒後，認有繼續施用毒品傾向者，應
    由檢察官聲請法院裁定令入戒治處所施以強制戒治，強制戒治期滿或交付保護管
    束期滿，始得由檢察官為不起訴處分。而依上開規定為不起訴處分後，五年內再
    犯同條例第十條施用第一、二級毒品罪者，除由檢察官聲請法院裁定先令入戒治
    處所施以強制戒治外，刑責部分仍應依通常刑事訴訟程序追訴處罰，此觀同條例
    第二十三條第二項規定自明。本件被告前既已因施用毒品案件，經本院送勒戒處
    所觀察、勒戒後，認有繼續施用毒品傾向，再裁定施以強制戒治，於強制戒治期
    滿後，經台灣高雄地方法院檢察署不起訴處分確定在案，已如前述，被告於強制
    戒治期滿不起訴處分確定後五年內再犯上開施用第一級毒品犯行，依法即應予以
    論罪科刑，故核其所為，係犯毒品危害防制條例第十條第一項施用第一級毒品罪
    。至被告持有第一級毒品犯行，本均應以持有第一級毒品論，惟其持有後進而施
    用，其持有之低度行為應被施用之高度行為所吸收，故不另論其持有第一級毒品
    罪。爰審酌被告於毒品危害防制條例施行後復因施用毒品，經觀察勒戒及強制戒
    治之處分，由檢察官為不起訴處分確定後，仍未戒絕毒品，再犯相同之罪，顯見
    其無戒毒悔改之意，惟念其施用毒品乃自戕一己之身體健康，尚未害及他人，且
    其犯後坦承犯行，態度良好等一切情狀，量處如主文所示之刑。扣案之海洛因三
    包（驗前毛重合計三點五公克，驗後淨重合計二點九四公克，包裝重合計零點七
    六公克），經送驗結果，確屬毒品危害防制條例第二條第二項所稱之第一級毒品
    海洛因，有法務部調查局前開鑑定通知書附卷可稽，應依毒品危害防制條例第十
    八條第一項前段規定宣告沒收並銷燬之。另扣案之之注射針筒一支、香煙一支、
    吸管一支、分裝袋二只，係被告所有且預備供施用毒品之用，業據被告於本院審
    理時供承在卷（參見本院九十二年八月十九日審判筆錄），爰依刑法第三十八條
    第一項第二款沒收之。至於公訴人另聲請沒收與本案無關而遭查扣之疑似安非他
    命三包，雖依刑法第四十條但書規定，違禁物可單獨宣告沒收，但遭查扣疑似安
    非他命之毒品，未經公訴人送驗，無從證明上開物品是否確屬於毒品危害防制條
    例第二條第二項第二款所稱之第二級毒品，本院依法即無從一併宣告予以沒收銷
    燬，附此敘明。另上開海洛因毒品送鑑驗耗用之毒品，既已滅失，即無庸再為沒
    收諭知，併此敘明。
據上論斷，應依刑事訴訟法第二百九十九條第一項前段，毒品危害防制條例第十條第
一項、第十八條第一項前段，刑法第十一條、第三十八條第一項第二款，判決如主文
。
本案經檢察官郭昭吟到庭執行職務。
中      華      民      國      九十二    年     八     月    二十九    日
                                      臺灣高雄地方法院刑事庭
                                          法  官  廖建瑜
右正本證明與原本無異。
如不服本判決，應於判決送達後十日內，向本院提出上訴狀。
                                          書記官  王翌翔
中      華      民      國      九十二    年     八     月    二十九    日
毒品危害防制條例第十條
施用第一級毒品者，處六月以上五年以下有期徒刑。
施用第二級毒品者，處三年以下有期徒刑。
毒品危害防制條例第十八條
查獲之毒品及專供製造或施用毒品之器具，不問屬於犯人與否，均沒收銷
燬之。但合於醫藥或研究之用者，得不予銷燬。
前項合於醫藥或研究用毒品或器具之管理辦法，由法務部會同行政院衛生
署定之。


司法院資訊處製作；財團法人民間司法改革基金會備份。
